臺灣桃園地方法院刑事判決　　　　　　　110年度訴字第404號
公　訴　人　臺灣桃園地方檢察署檢察官
被　　　告　陳益琦　


選任辯護人　陳志峯律師
　　　　　　王紹安律師
　　　　　　林庭誼律師
上列被告因違反槍砲彈藥刀械管制條例案件，經檢察官提起公訴
（109 年度偵字第27299 號），本院判決如下：
    主  文
陳益琦未經許可持有制式手槍，處有期徒刑伍年肆月，併科罰金
新臺幣伍萬元，罰金如易服勞役，以新臺幣壹仟元折算壹日。
扣案之手槍壹枝沒收。
    事  實
陳益琦明知具殺傷力之制式手槍、子彈，均係槍砲彈藥刀械管制
條例第4 、5 條所列管之違禁物，非經主管機關許可不得持有，
竟基於持有具殺傷力之制式手槍、子彈之犯意，於民國107 年11
-12 月間，在桃園區某處所，向姓名不詳綽號為「小魚哥」之成
年男子，取得制式手槍1 支（槍枝管制編號：0000000000號）、
子彈5 顆而自斯時起持有之。陳益琦復於109 年8 月16日上午6
時42分許，在桃園市○○區○○○路000 ○0 號，因故與何元安
等數人發生爭執，竟持上開槍彈自上址3 樓朝下方停放路邊如附
表所示之車輛射擊5 發子彈（毀損部分未經告訴或經撤回告訴）
，旋離開現場。嗣警到場蒐證，扣得彈頭1 顆、彈殼5 顆，陳益
琦則於同年月17日凌晨1 時30分至址設桃園市○○區○○路000
號之桃園市政府警察局桃園分局交付上開手槍為警扣押。
    理  由
一、認定犯罪事實所憑證據及理由
    上開事實，業據被告陳益琦於偵查及審理中均坦承不諱（見
    偵卷第97-99 頁、本院卷第60、99頁），核與證人何元安於
    警詢及偵查中之證述、證人即在場人曾喬宇、范哲誌於警詢
    中之證述相符（見偵卷第25-28 、87-88 頁、本院卷第111
    -114、119-121 頁），復有扣押筆錄暨扣押物品目錄表、槍
    枝初步檢視照片、刑事案件照片、附表所示車輛毀損照片、
    被告手繪案發位置圖可稽（見偵卷第17-21 、33-40 、73-8
    3 頁、本院卷第65頁），又扣案之手槍1 枝經鑑驗後，確為
    具殺傷力之制式手槍，且彈殼5 顆均係該手槍所擊發（彈頭
    1 顆來復線特徵紋痕不足，無法判斷是否係該手槍所擊發）
    ，亦有內政部警政署刑事警察局鑑定書為憑（見偵卷第107-
    110 、133-13 4頁），足認被告之任意性自白與事實相符，
    可以採信。從而，本案事證明確，被告犯行洵堪認定，應依
    法論科。
二、論罪
  ㈠查被告持有手槍係自107 年11-12 月間某時起至109 年8 月
    17日凌晨1 時30分止，而持有係一狀態，屬繼續犯，故本案
    應直接適用槍砲彈藥刀械管制條例第4 條、第7 條於109 年
    6 月10日修正公布之規定，尚無新舊法比較問題（最高法院
    100 年度台上字第5119號判決參照）。
  ㈡罪名：核被告所為，係犯槍砲彈藥刀械管制條例第7 條第4
    項未經許可持有制式手槍罪及同條例第12條第4 項未經許可
    持有子彈罪。而被告未經許可同時持有制式手槍及子彈，係
    一行為觸犯數罪名之想像競合犯，應從一重論以未經許可持
    有制式手槍罪處斷。
三、量刑
  ㈠被告無刑之減輕事由
  ⒈被告及辯護人均辯稱：被告於上開時、地開槍後，警員僅知
    上開地點有槍擊案發生，不知開槍者為何人，亦未曾鎖定被
    告為犯罪嫌疑人，被告於有偵查權限之機關發覺犯罪前，即
    於109 年8 月17日凌晨1 時許主動前往警局供出犯罪及繳交
    手槍，自有槍砲彈藥刀械管制條例第18條第1 項前段減刑規
    定之適用云云。惟查：依本案製作刑事案件報告書之警員吳
    健銘到庭結證稱：109 年8 月16日案發後凌晨，警員才把在
    場人曾喬宇、范哲誌、租屋人林益輝等人帶回偵查隊，製作
    筆錄後才知道是何人開槍，就我自己向掃黑小隊同事瞭解，
    他們有請租屋人或在場人去聯繫被告，請被告出面，所以刑
    事案件報告書寫的「經過策動嫌疑人攜械到分局投案」，指
    的就是我們知道被告可能有嫌疑，請租屋人或被告朋友打電
    話請被告出面這一段事情等語（見本院卷第41、91-93 頁）
    ，而被告對上開證述表示：吳健銘說的對，我還沒有去警察
    局之前，的確有朋友跟我聯繫，希望我出面等語（見本院卷
    第93頁）。另依曾喬宇之第1 次警詢筆錄記載開始受詢問之
    時間為109 年8 月17日凌晨0 時23分，詢問結束時間為同日
    凌晨1 時16分，且該期間內曾喬宇有指認開槍人為被告，又
    扣押筆錄及被告第1 次警詢筆錄記載，被告於109 年8 月17
    日1 時30分到警局交付手槍供警扣押，有警詢筆錄及扣押筆
    錄可考（見本院卷第111-114 頁、偵卷第8 、17頁）。可知
    ，偵查機關於被告至警局繳交手槍供扣押前，已藉在場人或
    租屋人之供述知悉被告係案發時開槍之人，則被告於偵查機
    關知悉其犯罪嫌疑後，方到警局說明及繳交手槍，核與自首
    之定義不符，僅屬投案之行為，故被告並無槍砲彈藥刀械管
    制條例第18條第1 項前段減刑規定之適用。
  ⒉辯護人復為被告辯護稱：如認被告無槍砲彈藥刀械管制條例
    第18條第1 項前段規定之適用，然被告年紀尚輕，有穩定工
    作，復主動至警局坦承犯行及繳交槍枝，請依刑法第59條酌
    減其刑云云。惟刑法第59條係犯罪之情狀顯可憫恕方有適用
    ，而被告當日只是去找朋友打牌、泡茶及聊天（見偵卷第8
    頁），竟攜帶具殺傷力之制式手槍及子彈隨身，已難認被告
    攜帶槍械隨身之習慣僅發生於本案發生日，又案發時，被告
    尚知悉要上3 樓（即高處）向下擊發子彈，益徵被告對手槍
    及子彈如何使用並非懵懂不知，對社會之危險性非低，是依
    此等情節，難認被告未經許可持有制式手槍之行為究有何情
    堪憫恕之處，自無刑法第59條規定之適用，故辯護人此部分
    之辯護，容有誤會。
  ㈡爰以行為人之責任為基礎，審酌被告未經許可持有制式手槍
    及子彈之時間長達至少1 年8 月或1 年9 月，並於光天化日
    下擊發子彈，嚴重危害社會治安並致民眾恐慌，自不應輕縱
    ，次審酌被告犯後坦承犯行、行為時年齡、持有手槍和子彈
    數量、高中畢業、自陳職物流業之智識程度、勉持的經濟狀
    況及素行等一切情狀，量處如主文所示之刑，並就罰金刑部
    分諭知易服勞役之折算標準，以資懲儆。
四、沒收
    按違禁物，不問屬於犯罪行為人與否，沒收之，刑法第38條
    第1 項定有明文。查扣案之制式手槍1 枝，係槍砲彈藥刀械
    管制條例第4 條第1 項第1 款、第5 條所定未經許可不得持
    有之違禁物，故不問屬於被告與否，應依刑法第38條第1 項
    規定宣告沒收。至扣案之彈殼5 顆、彈頭1 顆，係子彈擊發
    後所遺殘部不具殺傷力，已非屬違禁物，爰均不予宣告沒收
    。
五、據上論斷，依刑事訴訟法第299條第1項前段，判決如主文。
本案經檢察官劉倍提起公訴，檢察官林奕瑋到庭執行職務。
中    華    民    國   110    年    11    月    17    日
                  刑事第八庭  審判長法  官  許雅婷
                                    法  官  郭書綺
                                    法  官  葉作航
以上正本證明與原本無異。
如不服本判決應於收受判決後20日內向本院提出上訴書狀，並應
敘述具體理由。其未敘述上訴理由者，應於上訴期間屆滿後20日
內向本院補提理由書(均須按他造當事人之人數附繕本)「切勿逕
送上級法院」。
                                    書記官  蔡明燕
中    華    民    國   110    年    11    月    18    日
　
　
附表：車輛
┌──┬──────────┬────────────┐
│編號│車牌號碼及車輛種類  │備註                    │
├──┼──────────┼────────────┤
│1   │ATL-7660號自用小客車│何元安所有，提出毀損告訴│
│    │                    │後撤回告訴              │
├──┼──────────┼────────────┤
│2   │AYH-3000號自用小客車│未提出毀損告訴          │
├──┼──────────┼────────────┤
│3   │BCD-9009號自用小客車│未提出毀損告訴          │
└──┴──────────┴────────────┘
附錄本案論罪科刑法條全文：
槍砲彈藥刀械管制條例第7條
未經許可，製造、販賣或運輸制式或非制式火砲、肩射武器、機
關槍、衝鋒槍、卡柄槍、自動步槍、普通步槍、馬槍、手槍或各
類砲彈、炸彈、爆裂物者，處無期徒刑或7 年以上有期徒刑，併
科新臺幣3 千萬元以下罰金。
未經許可，轉讓、出租或出借前項所列槍砲、彈藥者，處無期徒
刑或5 年以上有期徒刑，併科新臺幣1 千萬元以下罰金。
意圖供自己或他人犯罪之用，而犯前二項之罪者，處死刑或無期
徒刑；處徒刑者，併科新臺幣5 千萬元以下罰金。
未經許可，持有、寄藏或意圖販賣而陳列第1 項所列槍砲、彈藥
者，處5 年以上有期徒刑，併科新臺幣1 千萬元以下罰金。
意圖供自己或他人犯罪之用，以強盜、搶奪、竊盜或其他非法方
法，持有依法執行公務之人所持有之第1 項所列槍砲、彈藥者，
得加重其刑至二分之一。
第1項至第3 項之未遂犯罰之。